【裁判字號】    99,台上,2363
【裁判日期】    990422
【裁判案由】    違反貪污治罪條例
【裁判全文】
最高法院刑事判決            九十九年度台上字第二三六三號
上  訴  人  甲○○即張淑真）.
選任辯護人  蔡金保律師
上列上訴人因違反貪污治罪條例案件，不服台灣高等法院台南分
院中華民國九十九年二月二日第二審判決（九十八年度上訴字第
一一七七號，起訴案號：台灣雲林地方法院檢察署九十六年度偵
字第五一五六號），提起上訴，本院判決如下：
    主  文
上訴駁回。
    理  由
按刑事訴訟法第三百七十七條規定，上訴於第三審法院，非以判
決違背法令為理由，不得為之。是提起第三審上訴，應以原判決
違背法令為理由，係屬法定要件。如果上訴理由書狀並未依據卷
內訴訟資料，具體指摘原判決不適用何種法則或如何適用不當，
或所指摘原判決違法情事，顯與法律規定得為第三審上訴理由之
違法情形，不相適合時，均應認其上訴為違背法律上之程式，予
以駁回。本件上訴人甲○○（原名張淑真）上訴意旨略稱：(一)、
共同正犯須對於犯罪之構成要件事實，互有犯意聯絡及行為分擔
，始能成立，倘行為人對於構成犯罪之要件事實，與正犯並無犯
意聯絡或行為分擔，縱有助於犯罪之實行，僅能以幫助犯論擬。
關於上訴人參與本件行賄罪，原判決僅認定上訴人在行賄與受賄
二方，有居中聯絡及給予資訊之行為而已，尚非行賄罪之構成要
件事實，竟論上訴人與綽號「時鐘」、「大頭」等成年男子為共
同正犯，有適用法則不當之違背法令。(二)、有罪之科刑應符合罪
刑相當之原則，如符緩刑規定，當宣告緩刑。上訴人為卵巢癌第
三期患者，刻接受定期化療中，因知識有限，誤觸刑章，且本件
對於環境影響不大，情節輕微。原判決未體恤民情而諭知緩刑，
殊屬不當等語。惟查：(一)、原審本於調查證據之結果，係認定上
訴人「與綽號『時鐘』、『大頭』等成年男子（檢察官另行偵辦
中），共同基於使李松霖、廖健信違背職務行為之犯意聯絡」、
「在上訴人巡守處所即衛生掩埋場高速鐵路高架橋下，共同向李
松霖行求、期約」、「而以此方式向李松霖行求賄賂」及「承前
同一之犯意而向廖健信行求告以：伊會安排垃圾於清潔隊人員晚
間下班後進場傾倒，若廖健信配合駕駛機械將垃圾推平掩埋，進
場一台車可給新台幣二千元等語」，則上訴人與綽號「時鐘」、
「大頭」等成年男子共犯行賄罪之犯意聯絡及行為分擔兩要件俱
在。上訴意旨解為原判決認定上訴人僅有居中聯絡及給予資訊之
行為而已，殊屬誤會，其引為指摘原判決不當，自屬無稽。(二)、
對於科刑之被告諭知緩刑，除應具備一定條件外，並須有可認為
以暫不執行刑罰為適當之情形，刑法第七十四條第一項規定甚明
。此之暫不執行刑罰為適當者，係指主、客觀上被告有無再犯罪
之虞及能否由於刑罰之宣告而策其自新等而言，與被告身體健康
有暫不能執行或執行有困難之情形無關。上訴意旨以上訴人身體
健康為由，指摘原判決未諭知緩刑，並非上訴第三審之適法理由
。況上訴人身為清潔隊員，職司垃圾衛生掩埋場巡守業務，不但
未盡忠職守，反而與違法傾倒廢棄物之人共同行賄掩埋場夜間門
禁管制人員李松霖及清潔隊重機械之駕駛人員廖健信，其有辱職
守，情節不可謂不大，自有付之刑罰，為從事公職者戒，當無暫
不執行為適當之情形，上訴意旨堅邀緩刑宣告，自非可取。(三)、
綜上，上訴意旨徒憑己意，漫指其違法，難謂係適法上訴第三審
之理由，其上訴違背法律上之程式，應予駁回。
據上論結，應依刑事訴訟法第三百九十五條前段，判決如主文。
中    華    民    國  九十九  年    四    月  二十二  日
                      最高法院刑事第五庭
                          審判長法官  陳  正  庸
                                法官  林  秀  夫
                                法官  宋      祺
                                法官  陳  祐  治
                                法官  林  瑞  斌
本件正本證明與原本無異
                                      書  記  官
中    華    民    國  九十九  年    四    月  二十八  日
                                                      K

司法院資訊處製作；財團法人民間司法改革基金會備份。
